臺灣板橋地方法院刑事判決　　　　　　　　　　　　　九十年度易字第三一四七號
　　公　訴　人　臺灣板橋地方法院檢察署檢察官
　　被　　　告　甲○○
　　選任辯護人　王永春律師
右列被告因家庭暴力之傷害案件，經檢察官提起公訴（九十年度偵字第九七五○號）
，本院判決如左：
    主  文
甲○○傷害人之身體，處拘役拾日，如易科罰金，以佰元折算壹日。
    事  實
一、甲○○與乙○○係夫妻，彼此間為家庭暴力防治法第三條第一款所稱之家庭成員
    。詎甲○○於八十九年十一月二十三日晚間，在台北縣三重市○○街六一號三樓
    住處，因懷疑乙○○與他人有曖昧之情，而與乙○○發生口角，竟萌生普通傷害
    之犯意，出手毆打乙○○，致乙○○受有右眼結膜下出血、右眼眶左顳側、左前
    臂、右前臂、右手左胸前皮下血腫挫傷等傷害。
二、案經乙○○訴請臺灣板橋地方法院檢察署檢察官偵查起訴。
    理  由
一、訊據被告甲○○固坦承於前述時地，與告訴人乙○○發生爭執及肢體衝突等情，
    惟矢口否認有上開犯行，辯稱：當時雖有爭執及拉扯，但乙○○並未倒地，乙○
    ○所受之傷勢，並非被告所造成，應係乙○○自己發生車禍所致，乙○○並已向
    國華人壽保險股份有限公司（以下簡稱國華人壽公司）申請理賠，與伊無涉云云
    。惟查：
  （一）被告於前述時地出手毆打告訴人之事實，業據告訴人於偵審中指訴甚詳，核
        與證人即被告之子張育瑋於偵查中證述：當日原在樓下觀看電視，後來，聽
        見伊母大叫而上樓，即見到伊父以拳頭毆打伊母等語（偵查卷第六頁及反面
        ）相符。觀諸告訴人於八十九年十一月二十三日被打離家後，張育瑋均與其
        父親即被告同住撫養迄今，業經被告供承明確，而偵查中檢察官於九十年六
        月十八日訊問年已滿十歲之幼子張育瑋（八十年三月十五日生）時，係由被
        告帶同到庭，並由被告委任之偵查中辯護人聲請訊問張育瑋作證，檢察官隨
        即命被告及告訴人均退庭，隔離訊問張育瑋，是該證人張育瑋既自告訴人離
        家後即由被告同住扶養，則其證詞，應無受其母親即告訴人誘導之可能，從
        而該證人張育瑋茍非親眼目睹父親出拳毆打母親，當無故為捏造構陷與其同
        住父親之可能，是其證詞應屬平允可信，參以被告於偵審中亦不否認曾與告
        訴人發生肢體衝突及拉扯一節，可見告訴人之指訴，應與事實相符，堪予採
        信。被告前開所辯僅係爭執拉扯未出手毆打云云，無非推諉卸責之詞，不足
        採信。
  （二）告訴人於前述時地遭被告出手毆打，至受有右眼結膜下出血、右眼眶左顳側
        、左前臂、右前臂、右手左胸前皮下血腫挫傷之傷害，業據其提出長庚紀念
        醫院（以下簡稱長庚醫院）診斷證明書影本二紙、急診病歷、急診護理記錄
        單、護理紀念單影本各一份、現代眼科醫院（診所）診斷明書影本一紙、影
        像照片五幀在卷可按。雖前開長庚醫院八十九年十一月二十四日填發之診斷
        證明書（乙種）所載「頭部外傷、雙手、右上臂、臉多處皮下瘀血」與八十
        九年十二月四日填發之診斷證明書（甲種）所載「右眼結膜下出血、右眼眶
        左顳側、左前臂、右前臂、右手左胸前皮下血腫挫傷」之記載，稍有不同，
        本院依被告聲請，函請長庚醫院說明，經該院九十年十一月十九日（九○）
        長庚院法字第一○二九號函覆說明：「廖君八十九年十一月二十四日及八十
        九年十二月四日之診斷書係依據當月看診時病患實際病情所開立，其中『皮
        下瘀血』即為『皮下瘀血挫傷』，故兩份診斷書所記載之傷害大致相同，惟
        因八十九年十二月四日病患就診時右眼結膜下出血明顯產生，故增加此項診
        斷」等情，對照偵查卷所附告訴人之急診病歷所載及所附受傷照片五張，長
        庚醫院八十九年十二月四日出具之甲種診斷證明書，係依據急診病歷之傷勢
        記載及所附照片顯示之受傷部位，逐一詳細填載受傷部位，再參酌告訴人就
        診時，原頭部外傷因時間自然變化明顯產生之「右眼結膜下出血」症狀，為
        補充記載，致看似與原先之乙種診斷證明書稍有不同，從而被告質疑前開二
        紙診斷證明書係不同之傷害紀錄，尚有誤會。
  （三）又卷附國華人壽保險公司理賠給付申請書（附於九十他字一七四四號偵查卷
        宗四十八頁）內固記載告訴人於八十九年十一月二十三日二十二時許，因晚
        間外出購物，不慎摔車，造成頭部外傷及身體多處擦傷、挫傷瘀血，而檢附
        之診斷證明書，即為告訴人提出本件告訴之際，提出之診斷證明書，有國華
        人壽公司九十年六月七日（九○）華壽理賠字第○七八二號函附之理賠申請
        書、診斷書影本各一紙在卷可按，然於偵查中經檢察官訊問證人即該理賠給
        付申請書之代辦人鄭思姘結證稱：該理賠給付申請書內之乙○○之簽名，係
        伊代簽，所載之事故經過，亦係伊所填載，當初係為保護乙○○，避免他人
        得知乙○○申請理賠之真正原因，始為如此之填載，但依乙○○之妹所述，
        乙○○發生事故之真正原因應係被丈夫毆打所致等語，於本院審理中經選任
        辯護人當庭詰問，亦為大致相同之證述，並提出存款憑條、支票影本各一紙
        為證，且觀諸長庚醫院據以制作前揭診斷證明書之急診病歷內，其護理記錄
        欄中，即已載有「家暴」等文字，而急診護理記錄單內記要欄亦載有「被打
        致」等文字，足認該理賠給付申請書內事故經過之記載，應非事實，尚不足
        據為有利被告之認定。
  （四）綜上所陳，被告所辯，顯係事後卸責之詞，不足採信。本件事證明確，被告
        犯行足以認定。
二、核被告甲○○傷害人之身體，所為係犯刑法第二百七十七條第一項之傷害罪。本
    院審酌被告前無不良素行，其品行、智識程度及犯罪時所受之刺激，暨其因心疑
    發生口角竟對髮妻施加家庭暴力，造成告訴人受傷之程度及被告犯罪後態度等一
    切情狀，量處如主文所示之刑，並諭知易科罰金折算標準。又被告行為後，刑法
    第四十一條之規定，業經於九十年一月四日修正，並經總統於九十年一月十日公
    布，依法於九十年一月十二日生效，而修正後之刑法第四十一條第一項之規定，
    對於被告並無不利，依刑法第二條第一項前段之規定，適用裁判時之新法。
三、依刑事訴訟法第二百九十九條第一項前段，刑法第二百七十七條第一項、刑法第
    二條第一項前段、第四十一條第一項前段，罰金罰鍰提高標準條例第一條前段、
    第二條，判決如主文。
本案經檢察官張云綺到庭執行職務。
中      華      民      國    九十一    年      一      月     三十     日
                              臺灣板橋地方法院刑事第二庭
                                      法  官  梁宏哲
右正本證明與原本無異
如不服本判決應於送達後十日內向本院提出上訴狀
                                      書記官  周百川
中      華      民      國    九十一    年      一      月     三十     日
附錄本案論罪科刑法條全文：
刑法第二百七十七條第一項：傷害人之身體或健康者，處三年以下有期徒刑、拘役或
                          一千元以下罰金。
